臺灣臺南地方法院民事裁定
109年度家聲抗字第50號
抗  告  人  黃元和  

上列當事人聲請訴訟救助事件，抗告人對於民國109年9月9日本
院109年度家救字第162號第一審裁定提起抗告，本院管轄之第二
審合議庭裁定如下：
    主    文
抗告駁回。
抗告程序費用由抗告人負擔。
    理    由
一、抗告意旨略以：聲請人為遺產土地三分之一，繼承辦理事件
    ，依期日提起抗告狀。並依民事訴訟法第四條（訴訟標的價
    額之計算）訴訟標的價額由法院核定。核定訴訟標的之價額
    以起訴時之交易價格為準，無價格者，以原告就訴訟標的所
    有之利益為準。聲請人盼法院能同情，請求法院能准予救助
    ，使得其能辦理等語。
二、按「當事人無資力支出訴訟費用者，法院應依聲請，以裁定
    准予訴訟救助。但顯無勝訴之望者，不在此限。法院認定前
    項資力時，應斟酌當事人及其共同生活親屬基本生活之需要
    。」；「聲請訴訟救助，應向受訴法院為之。於訴訟繫屬前
    聲請者，並應陳明關於本案訴訟之聲明及其原因事實。無資
    力支出訴訟費用之事由，應釋明之。前項釋明，得由受訴法
    院管轄區域內有資力之人，出具保證書代之。保證書內，應
    載明具保證書人於聲請訴訟救助人負擔訴訟費用時，代繳暫
    免之費用。」民事訴訟法第107條、第109條分別定有明文。
三、本院之判斷：
(一)本件抗告人於原審聲請訴訟救助，因抗告人尚未向本院提起
    本案請求，故本件聲請屬抗告人在訴訟繫屬前聲請訴訟救助
    ，依上揭條文規定，自應陳明關於本案訴訟之聲明及其原因
    事實，惟抗告人於原審所提聲請狀並未符合上揭規定，經原
    審裁定駁回其聲請，抗告人不服提起本件抗告。經本院審酌
    全部卷證，認原審裁定裁定結果與法律規定相符合，應予維
    持，並引用原裁定記載之事實及理由，另就抗告意旨敘明理
    由如後。
(二)查抗告人提起本件抗告後，仍未向本院提起本案訴訟，此有
    民事紀錄科查詢表、索引卡查詢證明在卷可稽。是本件仍屬
    在訴訟繫屬前所為訴訟救助聲請案件。抗告人於本院訊問時
    陳稱：「我要提土地繼承登記訴訟，我的土地在嘉義，我是
    繼承人，被繼承人是我的祖父，我祖父黃隻是嘉義人，死亡
    時住在嘉義，我要告土地所有權……我要告的人也在嘉義」等
    語。抗告人仍未於抗告狀敘明在訴訟繫屬前聲請訴訟救助，
    且於本院訊問時亦陳述不明確，難認其聲請已符合上揭條文
    規定。況依抗告人所言，其所指訴訟係與遺產或土地所有權
    相關案件，被繼承人死亡時住所、所繼承土地地點、被告住
    所均位於嘉義，參諸民事訴訟法第1條、第10條及家事事件
    法第127條關於管轄之規定，本院亦非其將來所提訴訟之管
    轄法院。綜上，足認抗告人所提本件訴訟救助聲請與上揭條
    文規定不合，尚難准許。
四、綜上所述，抗告人提起本件訴訟救助聲請，既未符合民事訴
    訟法第109條規定，自無從准許。原審裁定駁回抗告人之聲
    請，於法並無不合，自應予維持。抗告人猶執前詞提起本件
    抗告，為無理由，應予駁回。
五、據上論結，本件抗告為無理由，依家事事件法第97條，非訟
    事件法第46條、第21條第1項，民事訴訟法第495條之1第1項
    、第449條第1項、第78條，裁定如主文。
中　　華　　民　　國　　109 　年　　11  　　月　30　　日
                  家事法庭　審判長法　官　許蕙蘭
　　　　　　　　　　　　　　　　　法　官　彭振湘
                                  法　官　陳鈺雯
如不服本裁定，僅得於收受本裁定正本送達後10日內，以適用法
規顯有錯誤為理由，向本院提出再抗告狀，並應繳納再抗告裁判
費新臺幣1,000元。
提起再抗告應委任律師或具有律師資格之人；委任有律師資格者
，並應附具律師資格證書及釋明委任人與受任人有民事訴訟法第
466條之1第1項但書或第2項所定關係之文書影本。    
中　　華　　民　　國　　109 　年　　11　　月　　30　　日
                                   書記官  李鎧安